【裁判字號】    99,智簡上,14
【裁判日期】    991027
【裁判案由】    著作權法
【裁判全文】
臺灣板橋地方法院刑事判決            99年度智簡上字第14號
上  訴  人  臺灣板橋地方法院檢察署檢察官
被      告  甲○○
上列上訴人因被告因違反著作權法案件，不服本院99年度智簡字
第60號中華民國99年6 月11日第一審判決（起訴書案號：99年度
偵字第428 號），提起上訴，本院管轄之第二審合議庭，自為第
一審判決如下：
    主  文
原判決撤銷。
甲○○共同擅自以公開傳輸之方法，侵害他人之著作財產權，累
犯，處有期徒刑柒月。
    事  實
一、甲○○前於民國九十四年間因詐欺案件，經臺灣臺中地方法
    院九十四年度中簡字第一三五一號判處有期徒刑四月如易科
    罰金以銀元三百元折算一日確定，於九十四年八月十九日易
    科罰金執行完畢；又於九十八年間因違反著作權法案件，經
    本院以九十八年度簡字第五九六號判處有期徒刑四月，如易
    科罰金以新台幣一千元折算一日確定，於九十八年五月二十
    日（起訴書誤載同月十四日）易科罰金執行完畢（以上於本
    案均構成累犯）。甲○○明知附表所示「超狗任務」、「哈
    利波特5之鳳凰會的密令」、「哈利波特3之阿茲卡班的逃犯
    」、「玩命關頭4」、「地獄怪客2」、「女郎我最兔」、「
    衝浪季節」、「破綻」、「3D地心冒險」、「黃金羅盤」、
    「關鍵下一秒」等十一部電影，分別係美商迪士尼企業股份
    有限公司（下稱迪士尼公司）、美商華納兄弟娛樂公司（下
    稱華納公司）、美商環球影片製作有限責任合夥（下稱環球
    公司）、美商哥倫比亞影片股份有限公司（下稱哥倫比亞公
    司）、美商新力影片家庭娛樂股份有限公司（下稱新力公司
    ）、美商新線製作股份有限公司（下稱新線公司）、美商派
    拉蒙影片股份有限公司（下稱派拉蒙公司）等著作權人享有
    著作財產權之視聽著作，現均仍於著作權存續期間內，未經
    該等公司之同意或授權，不得擅自重製、公開傳輸；並明知
    其與某真實姓名年籍不詳之成年網友共同重製、公開傳輸上
    開視聽著作之電影檔案置於網路空間，將使未經上開著作財
    產權人同意或授權之不特定網友，得以藉此下載而重製上開
    影片，因此侵害上開視聽著作之著作財產權。詎甲○○竟與
    上開真實姓名年籍不詳之成年網友，共同基於擅自以重製及
    公開傳輸之方式侵害他人著作財產權之犯意聯絡，由甲○○
    於九十八年五月某日起至同年十一月一日前某日（起訴書誤
    載同年十一月九日下午五時三十分許）止，在臺北縣林口鄉
    ○○○路一段二十巷四五號十二樓住處，接續利用住處電腦
    設備連接網際網路，連線至ＧＯＧＯＢＯＸ網站（http://g
    ogob ox.com .tw / ），以「ｗａｎｇｈｓｉｊｅｎ」帳號
    申請網路空間，再由某真實姓名年籍不詳之成年人網友，未
    經上開著作財產權人同意或授權，透過網路下載重製上開視
    聽著作檔案後，再將之上傳至上開網站之電子儲存空間內，
    使不特定人上網連線至上開網站之網域空間，經申請成為會
    員並下載傳輸軟體後，接收下載上開視聽著作電腦檔案，而
    以上開重製、公開傳輸方式侵害上開著作財產權。嗣因財團
    法人臺灣著作權保護基金會（下稱著作保護基金會）人員於
    網路發覺上情，向內政部警政署保安警察第二總隊第一大隊
    第三中隊提出告訴，並經警於同年十一月一日通知甲○○到
    案接受詢問，因而查悉上情。
二、案經附表所示公司訴由內政部警政署保安警察第二總隊第一
    大隊第三中隊移送臺灣板橋地方法院檢察署檢察官偵查起訴
    ，被告自白犯罪，本院逕以簡易判決處刑。
    理  由
一、查被告甲○○對於下列各項證據方法之證據能力均無意見，
    本院審酌各證據方法作成時之情況，認為並無不適當之情事
    ，依刑事訴訟法第一百五十九條之五規定，均得作為證據，
    合先敘明。
二、上開犯罪事實，業據被告甲○○於警詢、偵查及本院審理中
    坦承不諱，核與證人即告訴代理人藍仁駿、乙○○分別於警
    詢、偵查中證述情節相符，並有著作權證明文件、財團法人
    臺灣著作權保護基金會出具之鑑識報告、蒐證網頁資料、Ｇ
    ＯＧＯＢＯＸ網站「ｗａｎｇｈｓｉｊｅｎ」帳號申登人資
    料、ＩＰ查詢資料等件在卷可稽。又依被告於九十八年十一
    月一日警詢時供稱：伊是九十八年五月份左右開始利用上開
    網址帳號刊登非法影片檔案供不特定人下載，伊現在已經將
    上開非法影片檔案關掉等語，及其於本院審理中供稱：伊第
    一次作筆錄（指警詢筆錄）時就把系爭電影檔案全部刪除等
    語，且觀之告訴代理人提出之蒐證網頁資料，並未顯示被告
    上開網路空間於九十八年十一月一日以後仍有下載重製視聽
    著作檔案，並上傳至上開網站之電子儲存空間內之情形，此
    與被告上開供述情節相符；況本件起訴書犯罪事實欄記載被
    告違反著作權法犯行之終止時間即九十八年十一月九日下午
    五時三十分許，係告訴代理人藍仁駿於第二次警詢筆錄製作
    之開始時間（見偵查卷第二十九頁），但該告訴代理人於該
    次警詢時亦未提出相關證據證明被告於九十八年十一月一日
    前某日起至同月九日下午五時三十分止，仍有以重製、公開
    傳輸之方法侵害他人著作財產權之犯行，是被告供述其於九
    十八年十一月一日警詢前已將系爭電影檔案全部刪除，應可
    採信，堪認本件被告以重製、公開傳輸之方法侵害他人著作
    財產權之時間，係自九十八年五月某日起至同年十一月一日
    前某日止，至公訴意旨以告訴代理人第二次警詢筆錄製作開
    始時間，認定為被告違反著作權法犯行之終止時間，顯有未
    洽。綜上，本案事證明確，被告違反著作權法之犯行，堪以
    認定，應依法論科。
三、按重製，係指以印刷、複印、錄音、錄影、攝影、筆錄或其
    他方法直接、間接、永久或暫時之重複製作；又公開傳輸，
    則指以有線電、無線電之網路或其他通訊方法，藉聲音或影
    像向公眾提供或傳達著作內容，包括使公眾得於其各自選定
    之時間或地點，以上述方法接收著作內容，著作權法第三條
    第一項第五款、第十款分別定有明文。查被告利用電腦設備
    連接網際網路，先連線至ＧＯＧＯＢＯＸ網站，以「ｗａｎ
    ｇｈｓｉｊｅｎ」帳號申請網路空間，再由某真實姓名年籍
    不詳之成年人網友，未經上開著作財產權人同意或授權，透
    過網路下載、重製上開視聽著作檔案後，再將之上傳至上開
    網站之電子儲存空間內，使不特定人上網連線至上開網站之
    網域空間，經申請成為會員並下載傳輸軟體後，而接收下載
    附表所示視聽著作電腦檔案，是被告及真實姓名年籍不詳之
    成年人網友上開行為，合於著作權法之重製、公開傳輸之要
    件。故核被告所為，係犯著作權法第九十一條第一項擅自以
    重製之方法侵害他人著作財產權罪，及同法第九十二條擅自
    以公開傳輸之方法侵害他人著作財產權罪。被告與真實姓名
    年籍不詳之成年網友，就上開所犯擅自以重製之方法侵害他
    人著作財產權罪及擅自以公開傳輸之方法侵害他人著作財產
    權罪，彼此間有犯意聯絡及行為分擔，均為共同正犯。又本
    件被告與真實姓名年籍不詳之成年網友，於事實欄所載時間
    在ＧＯＧＯＢＯＸ網站所為多次擅自重製、公開傳輸之行為
    ，其主觀上係基於同一之犯意，所侵害之法益同一，各行為
    之獨立性極為薄弱，依一般社會觀念難以強行分離，是其各
    個舉動不過為犯罪行為之一部分，而接續完成整個犯罪，顯
    基於單一犯意接續所為，侵害單一法益，應分別包括於一行
    為予以評價，為接續犯，各論以擅自重製一罪及擅自公開傳
    輸一罪。又被告與真實姓名年籍不詳之成年網友，係基於一
    個犯罪決意，將上開電影檔案重製至其所申請使用之網站空
    間中，並使不特定人上網連線至上開網站之網域空間，經申
    請成為會員並下載傳輸軟體，得公開傳輸、下載附表所示視
    聽著作電腦檔案，則被告所為公開傳輸及重製之行為，顯係
    以一行為觸犯數罪名，為想像競合犯，且因被告公開傳輸其
    所非法重製之視聽著作，使其他不特定人得以免費下載該等
    視聽著作，可能造成不特定人繼續侵害著作權之危險，故應
    從一情節較重之著作權法第九十二條擅自以公開傳輸之方法
    侵害他人著作財產權罪處斷；另被告以一重製、公開傳輸之
    行為同時侵害附表所示數著作權人之著作財產權，而該當於
    同一犯罪構成要件，為同種想像競合犯，應從一重論以著作
    權法第九十二條擅自以公開傳輸之方法侵害他人著作財產權
    罪處斷。查被告前有事實欄所載之有期徒刑執行完畢紀錄，
    有臺灣高等法院被告前案紀錄表附卷可按，其受有期徒刑之
    執行完畢，五年以內故意再犯本件有期徒刑以上之罪，為累
    犯，應依刑法第四十七條第一項規定，加重其刑。至起訴書
    雖僅載明被告於九十八年七月十一日下午一時十五分（即告
    訴代理人藍仁駿第一次警詢筆錄開始製作時間）起至九十八
    年十一月九日下午五時三十分許（即告訴代理人藍仁駿第二
    次警詢筆錄開始製作時間）止，提供上開網路空間，並由真
    實姓名年籍不詳之網友接續上傳附表所示視聽著作之電子檔
    案，使不特定人得下載重製附表所示視聽著作，而以此公開
    傳輸之方法，共同侵害他人之著作財產權等詞；惟被告於九
    十八年五月間某日起，即與真實姓名年籍不詳之成年網友，
    透過網路下載重製上開視聽著作檔案後，再將之上傳至上開
    網站之電子儲存空間內，使不特定人上網連線至上開網站之
    網域空間，經申請成為會員並下載傳輸軟體後，即可接收下
    載附表所示視聽著作電腦檔案等事實，業經被告於警詢、本
    院第二審合議庭準備程序及審理中均供承在卷，是被告上開
    行為，係犯擅自以重製之方法侵害他人著作財產權罪及擅自
    以公開傳輸之方法侵害他人著作財產權罪，且被告上開擅自
    以重製之方法侵害他人著作財產權犯行，與起訴之擅自以公
    開傳輸之方法侵害他人著作財產權犯行，具有想像競合犯之
    裁判上一罪關係，而被告自九十八年五月間某日起至同年七
    月十一日前擅自以重製、公開傳輸之方法侵害他人著作財產
    權等犯行，與原起訴之犯罪事實，亦有包括一罪之關係，為
    起訴效力所及，業如前述，均應為起訴效力所及，且被告上
    開擅自以重製之方法侵害他人著作財產權犯行部分，亦經公
    訴檢察官提出補充理由書陳明補充在卷可稽，本院自得併予
    審理，附此敘明。
四、原審認被告上揭犯行罪證明確，予以論罪科刑，原非無見。
    惟查：被告與真實姓名年籍不詳之成年網友，自九十八年五
    月某日起至同年十一月一日前某日止，透過網路下載、重製
    上開視聽著作檔案後，再將之上傳至上開網站之電子儲存空
    間內，使不特定人上網連線至上開網站之網域空間，經申請
    成為會員並下載傳輸軟體後，接收下載附表所示視聽著作電
    腦檔案，是被告所為，係犯著作權法第九十一條第一項擅自
    以重製之方法侵害他人著作財產權罪及同法第九十二條擅自
    以公開傳輸之方法侵害他人著作財產權罪，有如前述；原審
    判決漏未審酌自九十八年五月某日起即開始為上開違反著作
    權法犯行，且未就被告擅自以重製之方法侵害他人著作財產
    權之行為論罪科刑，依上開說明，尚有未洽。是檢察官執此
    事由上訴（見檢察官補充理由書記載）指摘原判決不當，為
    有理由，應由本院合議庭予以撤銷改判。爰審酌被告前有違
    反著作權法之犯罪紀錄，猶於本案再擅自以重製、公開傳輸
    之方法，侵害附表所示視聽著作之著作財產權，對於各著作
    權人造成之損害，及被告迄未能賠償各著作權人，兼衡被告
    之犯罪動機、目的、手段，犯後坦承犯行之態度，暨起訴檢
    察官、公訴檢察官請求法院判處有期徒刑七月等一切情狀，
    量處如主文所示之刑，以資懲儆。至被告下載重製或公開傳
    輸所使用之電腦設備，並無證據證明係被告所有之物，爰不
    予宣告沒收，併予敘明。
五、至公訴意旨另以：被告甲○○於九十八年十一月一日前某日
    起至同年十一月九日下午五時三十分許止，有提供上開網路
    空間，並由真實姓名年籍不詳之網友接續上傳附表所示視聽
    著作之電子檔案，使不特定人得下載重製附表所示視聽著作
    ，而以此公開傳輸之方法，共同侵害他人之著作財產權，因
    認被告甲○○此部分行為，亦涉犯著作權法第九十二條擅自
    以公開傳輸之方法侵害他人著作財產權罪嫌。惟按犯罪事實
    應依證據認定，無證據不得認定犯罪事實；不能證明被告犯
    罪，應諭知無罪之判決，刑事訴訟法第一百五十四條第二項
    、第三百零一條第一項分別定有明文。經查，被告以重製、
    公開傳輸之方法侵害他人著作財產權之時間，係自九十八年
    五月某日起至同年十一月一日前某日止，已如前述，是被告
    於九十八年十一月一日前某日起至同年十一月九日下午五時
    三十分許止，尚難認有何違反著作權法非法重製或公開傳輸
    等犯行。此外，本院復查無其他積極證據，足認被告確有此
    部分違反著作權法之犯行，本應為無罪之諭知，惟公訴人認
    此部分與前開論罪科刑之非法公開傳輸罪間，有實質上一罪
    關係，爰不另為無罪之諭知。
六、末按地方法院對被告為簡易判決處刑後，經提起上訴，地方
    法院合議庭認應為無罪判決之諭知者，依刑事訴訟法第四百
    五十五條之一第三項準用同法第三百六十九條第二項之規定
    意旨，應由該地方法院合議庭撤銷簡易庭之判決，改依第一
    審通常程序審判（最高法院九十一年度台非字第二一號判決
    意旨參照）。本案被告所犯著作權法第九十二條擅自以公開
    傳輸之方法侵害他人著作財產權罪，經本院第二審合議庭審
    理並審酌上開一切情狀，判處有期徒刑七月，是本件已不符
    合刑事訴訟法第四百四十九條第三項規定得以簡易判決處刑
    之案件，原審遽為被告簡易判決處刑，尚有未合，應由本院
    合議庭撤銷原判決，自為第一審之判決；至被告、檢察官如
    不服本判決，仍得於法定期間內，向管轄第二審法院提起上
    訴，附此敘明。
據上論斷，應依刑事訴訟法第四百五十五條之一第一項、第三項
、第四百五十一條之一第四項但書第一款、第三百六十九條第一
項前段、第三百六十四條、第二百九十九條第一項前段，著作權
法第九十一條第一項、第九十二條，刑法第十一條前段、第二十
八條、第五十五條、第四十七條第一項，判決如主文。
本案經檢察官李巧菱、洪松標到庭執行職務。
中    華    民    國    99    年    10    月    27    日
                  刑事第十庭    審判長法  官  張江澤
                                      法  官  陳海寧
                                      法  官  楊志雄
以上正本證明與原本無異。
如不服本判決應於收受判決後10日內向本院提出上訴書狀，並
應敘述具體理由。其未敘述上訴理由者，應於上訴期間屆滿後
20日內向本院補提理由書（均須按他造當事人之人數附繕本）
「切勿逕送上級法院」。
                                      書記官  陳慧津
中    華    民    國    99    年    10    月    27    日
附錄本案論罪科刑法條全文：
著作權法第91條第1項
擅自以重製之方法侵害他人之著作財產權者，處 3 年以下有期
徒刑、拘役，或科或併科新臺幣 75 萬元以下罰金。
著作權法第92條
擅自以公開口述、公開播送、公開上映、公開演出、公開傳輸、
公開展示、改作、編輯、出租之方法侵害他人之著作財產權者，
處 3 年以下有期徒刑、拘役、或科或併科新臺幣 75 萬元以下
罰金。
附表：
┌──┬─────────────┬──────────┐
│編號│著作權人                  │影片名稱            │
├──┼─────────────┼──────────┤
│1.  │美商迪士尼企業股份有限公司│超狗任務。          │
├──┼─────────────┼──────────┤
│2.  │美商華納兄弟娛樂公司：    │哈利波特5 之鳳凰會的│
│    │                          │密令、哈利波特3 之阿│
│    │                          │茲卡班的逃犯。      │
├──┼─────────────┼──────────┤
│3.  │美商環球影片製作有限責任合│玩命關頭4 、地獄怪客│
│    │夥                        │2。                 │
├──┼─────────────┼──────────┤
│4.  │美商哥倫比亞影片股份有限公│女郎我最兔。        │
├──┼─────────────┼──────────┤
│5.  │美商新力影片家庭娛樂股份有│衝浪季節。          │
│    │限公司                    │                    │
├──┼─────────────┼──────────┤
│6.  │美商新線製作股份有限公司  │破綻、3D地心冒險、黃│
│    │                          │金羅盤。            │
├──┼─────────────┼──────────┤
│7.  │美商派拉蒙影片股份有限公司│關鍵下一秒。        │
│    │                          │                    │
└──┴─────────────┴──────────┘

司法院資訊處製作；財團法人民間司法改革基金會備份。
